臺灣彰化地方法院北斗簡易庭民事判決
110年度斗簡字第112號
原      告  劉進程  
被      告  廖語喬即廖美香

上列當事人間請求遷讓房屋等事件，本院於民國110年5月4日言
詞辯論終結，判決如下：
    主  文
被告應自門牌號碼彰化縣○○鄉○○村○○路○段○○○○○○○號房屋遷出，
並將該房屋騰空遷讓返還予原告。
被告應給付原告新臺幣貳拾壹萬元，暨自民國一一○年五月一日
起至返還第一項房屋之日止，按月給付原告新臺幣肆萬伍仟元。
訴訟費用新臺幣陸仟陸佰壹拾元由被告負擔。
本判決第一項得假執行；但被告如以新臺幣參拾玖萬貳仟捌佰陸
拾陸元為原告預供擔保，得免為假執行。
本判決第二項前段得假執行；但被告如以新臺幣貳拾壹萬元為原
告預供擔保，得免為假執行。
本判決第二項後段各到期部分得假執行；但被告如於各到期部分
以每期新臺幣肆萬伍仟元為原告預供擔保得免為假執行。
    事實及理由
一、本件訴訟標的價額已逾新臺幣(下同)500,000元，而原告併
    以租賃契約、民法第179、767條規定請求法院為判決，而本
    院適用簡易訴訟程序加以審理，兩造對此均未抗辯而已為本
    案之言詞辯論，則依民事訴訟法第427條第4項之規定，本件
    應視為合意適用簡易訴訟程序。
二、按訴狀送達後，原告不得將原訴變更或追加他訴。但有下列
    各款情形之一者，不在此限：三、擴張或減縮應受判決事項
    之聲明者，民事訴訟法第255條第1項第3款定有明文，前開
    規定於簡易訴訟程序亦適用之，此參同法第436條第2項規定
    自明。本件原告起訴時原聲明請求：被告應自門牌號碼彰化
    縣○○鄉○○村○○路0段000○000號房屋遷出，並將該房屋騰空遷
    讓返還予原告。被告應給付原告251,156元，暨自民國110年
    1月1日起至返還上開房屋之日止，按月給付原告45,000元。
    嗣於110年5月4日以言詞當庭變更聲明為：如主文第1、2項
    所示。原告所為，核屬減縮應受判決事項之聲明，與上開規
    定相符，應予准許。
三、原告主張：兩造於108年1月24日簽訂房屋租賃契約（下稱系
    爭租賃契約），原告將門牌號碼彰化縣○○鄉○○村○○路0段000
    ○000號房屋（下合稱系爭房屋）出租給被告，租期自108年1
    月24日起至109年12月31日止，每月租金45,000元，租金應
    於每月1日前繳納，押金150,000元，而被告亦應負擔水、電
    、瓦斯及管理等費用，詎被告未給付109年5月份及自109年1
    0月起至今租金共計8個月360,000元，被告所遲付租金總額
    已達2個月以上租額，原告於109年12月3日以存證信函催告
    被告給付欠租，並表示租期屆期不願續租，惟被告迄未向原
    告給付所欠租金，且迄今仍占用系爭房屋，被告自系爭租賃
    契約終止起，即屬無權占用系爭房屋，爰依系爭租賃契約、
    民法第179、767條規定，請求被告騰空並交還系爭房屋，並
    給付210,000元及自110年5月1日起至騰空遷讓返還系爭房屋
    之日止，按月給付相當於租金即45,000元之不當得利，並聲
    明：如主文第1、2項所示。
四、被告則以：原告所述伊積欠原告360,000元租金及月份沒有
    錯。伊希望原告給伊在5月底前將欠原告租金分二期還給原
    告，讓伊有機會繼續租，如果原告真的不願意出租，因為伊
    租的地方當倉庫用有很多架子、玻璃，伊希望原告給我5個
    月時間拆除、搬遷等語，並聲明：原告之訴駁回。
五、得心證之理由：
  ㈠原告主張之事實，已據其提出系爭租賃契約、調解書、存證
    信函等件為證，且被告對此僅為上開陳述，依本院調查證據
    之結果，堪信原告之主張為真實。
  ㈡返還系爭房屋部分 
　　按租賃定有期限者，其租賃關係，於期限屆滿時消滅；承租
    人於租賃關係終止後，應返還租賃物，民法第450條第1項及
    第455條前段分別定有明文。經查，原告於109年12月3日以
    存證信函催告被告給付欠租，並表示租期屆期不願續租，已
    如上述，且被告亦自承自109年10月起至今均未繳納租金，
    兩造間之租約既已於109年12月31日因租期屆滿而消滅，則
    原告請求被告遷讓返還系爭房屋，自屬有據。
  ㈢請求給付租金部分
  ⒈按押租金之主要目的在於擔保承租人履行租賃債務，故租賃
    關係消滅後，承租人如有欠租或其他債務不履行時，其所交
    付之押租金，發生當然抵充之效力。而於抵充後，猶有餘額
    ，始生返還押租金之問題。又按原告之訴，起訴違背民事訴
    訟法第253條、第263條第2項之規定，或其訴訟標的為確定
    判決之效力所及者，法院應以裁定駁回之，民事訴訟法第24
    9條第1項第7款定有明文。此即訴訟法上所謂一事不再理之
    原則，亦即同一事件已有確定之終局判決，原告即不得再行
    起訴；又按經法院核定之民事調解，與民事確定判決有同一
    之效力，鄉鎮市調解條例第27條第2項前段定有明文。
  ⒉原告主張被告未繳納109年5月份及自109年10月、11月、12月
    份系爭租賃契約終止前之租金180,000元，為被告所不爭執
    ，是原告請求被告給付積欠之租金，固屬有據，惟查：
　①被告雖有積欠原告109年5月份之租金45,000元，但兩造曾就
    此部分租金紛爭，向彰化縣社頭鄉調解委員會聲請調解，經
    該委員會以109年社鄉民刑調字第130號調解書調解成立，由
    被告給付原告109年5月份之租金45,000元，此調解書並經本
    院核定在案，此有原告提出之上開經核定調解書在卷可稽，
    顯見兩造就此部分租金爭紛已依鄉鎮市調解條例成立調解，
    並經法院核定後，原告又再就同一事件對被告提起訴訟，顯
    有違一事不再理原則，原告自不得就被告積欠原告109年5月
    份之租金45,000元一事再向被告為請求。
　②就被告積欠原告109年5月份、109年10月、11月、12月份系爭
    租賃契約終止前之租金一事，然原告亦有收受被告150,000
    元之押租金，依上開說明，該押租金業因被告積欠租金而生
    當然抵充之效力，是原告所得請求積欠之租金，自應扣除押
    租金150,000元，方屬適當，經抵充後，本件原告所得請求
    積欠租金之數額，應為30,000元（計算式：180,000元－150,
    000元＝30,000元）。
　⒊請求相當於租金之不當得利部分
　　再按無法律上之原因而受利益，致他人受損害者，應返還其
    利益。雖有法律上之原因，而其後已不存在者，亦同，民法
    第179條定有明文。查系爭租賃契約已於109年12月31日屆期
    終止，被告卻仍繼續占有使用系爭房屋，顯無法律上之原因
    ，而繼續受有每月相當租金45,000元之利益，致原告受有損
    害，是原告自得依不當得利之法律關係，請求被告給付110
    年1月、2月、3月、4月份，每月相當於租金之不當得利45,0
    00元，共計180,000元，及自110年5月1日起至遷讓返還系爭
    房屋之日止，按月給付原告相當於租金之不當得利45,000元
    。
六、綜上所述，兩造間之租賃關係既已於109年12月31日屆期終
    止，而被告迄今仍占用系爭房屋，則原告本於系爭租賃契約
    、民法第179、767條等規定，請求被告自系爭房屋遷出，並
    將系爭房屋騰空遷讓返還予原告，及給付系爭租賃契約終止
    前之租金30,000元，暨110年1月、2月、3月、4月份相當於
    租金之不當得利180,000元，及自110年5月1日起至遷讓返還
    系爭房屋之日止，按月給付原告相當於租金之不當得利45,0
    00元，為有理由，應予准許。
七、本件為判決之基礎已臻明確，兩造其餘主張、陳述並所提證
    據，經審酌後，認均與本件之結論無礙，爰不再一一論述，
    附此敘明。 
八、本件係就民事訴訟法第427條第4項訴訟適用簡易程序所為被
    告敗訴之判決，爰依同法第389條第1項第3款之規定，職權
    宣告假執行。並依用同法第392條第2項規定，依職權宣告被
    告如預供擔保，得免為假執行。
九、訴訟費用負擔之依據：依民事訴訟法第78條規定，應該由敗
    訴的被告負擔。經查本件訴訟費用為原告繳納的第一審裁判
    費6,610元，因此，本院一併確定被告應該負擔的訴訟費用
    額為6,610元。
中    華    民    國   110    年    5    月    25    日
                  臺灣彰化地方法院北斗簡易庭
                          法  官  楊鑫忠
以上正本係照原本作成。
如對本判決不服提起上訴，應於送達後20日內，向本院提出上訴
狀並表明上訴理由(須按對造人數附繕本) 。
中    華    民    國   110    年    5    月     25    日
　　　　　　　　　　　　　書記官  張清秀